【裁判字號】    91,交訴,6
【裁判日期】    920430
【裁判案由】    公共危險等
【裁判全文】
臺灣臺北地方法院刑事判決                            九十一年度交訴字第六號
    公  訴  人  臺灣臺北地方法院檢察署檢察官
    被      告  甲○○
右列被告因公共危險等案件，經檢察官提起公訴（九十年度偵字第一八四六六號），
本院判決如左：
    主    文
甲○○駕駛動力交通工具肇事，致人受傷而逃逸，處有期徒刑柒月。
被訴業務過失傷害部分公訴不受理。
    事    實
一、甲○○為廢棄物清除公司司機，負責駕駛小貨車載運廢棄物，為從事駕駛業務之
    人；曾於民國八十九年間犯竊盜罪及飲用酒類不能安全駕駛動力交通工具而駕駛
    罪，分別經臺灣士林地方法院、臺灣板橋地方法院簡易庭判處有期徒刑六月、五
    月確定，應執行有期徒刑十月，自九十年五月十七日起至九十一年二月二十八日
    縮刑期滿執行完畢（尚不構成累犯），其小型車職業駕駛執照並因而自八十九年
    十一月九日起至九十年五月八日止經主管機關吊扣；八十九年十二月十六日晚間
    十一時許即甲○○之小型車職業駕駛執照吊扣期間，甲○○駕駛廢棄物清除公司
    所有、車牌號碼ＥＴ－七七九三號動力交通工具自用小貨車載運廢棄物，沿臺北
    市○○○路○段由東向西方向行駛，行經該路段與安東街交岔路口，擬右轉北向
    進入安東街之際，原應注意汽車行駛至交岔路口，在四車道以上或同向二車道道
    路，欲右轉彎時，應距交岔路口三十公尺前換入外側車道或右轉車道，且轉彎車
    應讓直行車先行，而當時天雨、夜間有照明、視距良好、市區○○道路濕潤、無
    缺陷及障礙，依其智識、能力又無不能注意之情事，詎甲○○竟疏未注意同向在
    其所駕車輛右方外側車道擬直行通過該交岔路口之車輛，貿然右轉，適有王家誠
    騎乘車牌號碼ＡＮＶ－六四０號重型機車後載丙○○同向在甲○○所駕車輛右方
    外側車道直行，擬沿臺北市○○○路○段由東向西方向直行通過該交岔路口，見
    狀閃煞不及，王家誠所乘機車遂與甲○○所駕車輛發生碰撞，乙○○、丙○○因
    而人車倒地，丙○○受有右肘三×二公分擦傷、左膝一×一公分擦傷腫脹之傷勢
    （甲○○過失致丙○○受傷部分業據丙○○撤回告訴，由本院另為不受理判決）
    。甲○○駕駛動力交通工具肇事致丙○○受傷後，雖曾下車察看而發覺駕車肇事
    致丙○○受傷，仍未協助救護，旋駕車逃逸，嗣經乙○○及旁人記下車號、車型
    、顏色並報警，始由員警循線查獲上情。
二、案經丙○○訴由臺北市政府警察局大安分局報請臺灣臺北地方法院檢察署檢察官
    偵查起訴。
    理    由
甲、有罪部分
一、訊據被告甲○○固不否認為廢棄物清除公司司機，負責駕駛小貨車載運廢棄物，
    為從事駕駛業務之人，於右揭職業小型車駕駛執照經吊扣期間，無照駕駛廢棄物
    清除公司所有、車牌號碼ＥＴ－七七九三號動力交通工具自用小貨車載運廢棄物
    沿臺北市○○○路○段由東向西方向行駛，行經該路段與安東街交岔路口，擬右
    轉北向進入安東街之際，疏未注意同向在其所駕車輛右方外側車道擬直行通過該
    交岔路口之車輛，貿然右轉，適有王家誠騎乘車牌號碼ＡＮＶ－六四０號重型機
    車後載丙○○同向在其所駕車輛右方外側車道直行，擬沿臺北市○○○路○段由
    東向西方向直行通過該交岔路口，見狀閃煞不及，王家誠所乘機車遂與被告所駕
    車輛發生碰撞，乙○○、丙○○因而人車倒地，丙○○受有右肘擦傷、左膝擦傷
    腫脹之傷勢，被告駕駛動力交通工具肇事致丙○○受傷後，曾下車察看而發覺駕
    車肇事致丙○○受傷，仍未協助救護，旋駕車離去等情，惟辯稱：肇事後曾下車
    察看並詢問告訴人所受傷勢，見告訴人倒坐地面哀嚎、並未答覆其詢問，因尚須
    趕往他處收取廢棄物，乃未協助救護，逕自駕車離去，並非逃逸云云。
二、經查：
（一）被告為廢棄物清除公司司機，負責駕駛小貨車載運廢棄物，為從事駕駛業務之
      人；八十九年十二月十六日晚間十一時許即被告之小型車職業駕駛執照吊扣期
      間，被告駕駛廢棄物清除公司所有、車牌號碼ＥＴ－七七九三號動力交通工具
      自用小貨車載運廢棄物，沿臺北市○○○路○段由東向西方向行駛，行經該路
      段與安東街交岔路口，擬右轉北向進入安東街之際，疏未注意同向在其所駕車
      輛右方外側車道擬直行通過該交岔路口之車輛，貿然右轉，適有王家誠騎乘車
      牌號碼ＡＮＶ－六四０號重型機車後載告訴人丙○○同向在被告所駕車輛右方
      外側車道直行，擬沿臺北市○○○路○段由東向西方向直行通過該交岔路口，
      見狀閃煞不及，王家誠所乘機車遂與被告所駕車輛發生碰撞，乙○○、告訴人
      因而人車倒地，告訴人受有右肘三×二公分擦傷、左膝一×一公分擦傷腫脹之
      傷勢，被告駕駛動力交通工具肇事致告訴人受傷後，雖曾下車察看而發覺駕車
      肇事致告訴人受傷，仍未協助救護，旋駕車逃逸，嗣經乙○○及旁人記下車號
      、車型、顏色並報警，始由員警循線查獲上情之事實，業據告訴人於警、偵訊
      及本院審理中指述纂詳，核與證人乙○○證述情節及臺北市政府警察局大安分
      局交通分隊道路交通事故調查報告表、談話紀錄表、補充資料表、車輛勘驗紀
      錄表、現場照片、車輛照片、驗傷診斷書所載相符，除被告是否逃逸外，亦經
      被告坦認無訛；其中被告之小型車職業駕駛執照係於七十九年九月二十一日核
      發，自八十九年十一月九日起至九十年五月八日止因飲用酒類不能安全駕駛動
      力交通工具而駕駛、汽車行駛於高速公路或設站管制之道路不遵守管制規定經
      吊扣，並據本院職權查證屬實，有臺北市監理處北市監北字第０九一三九二二
      ０一００號、交通部公路總局高雄區監理所臺東監理站（九一）高監東字第九
      一一六三０八號、臺北市交通事件裁決所北市裁二字第０九一四八四三０三０
      ０號覆函附卷可稽。
（二）被告雖辯稱其肇事後曾下車察看並詢問告訴人所受傷勢，見告訴人倒坐地面哀
      嚎、並未答覆其詢問，因尚須趕往他處收取廢棄物，乃未協助救護、逕自駕車
      離去，並非逃逸云云，然：
    １刑法第二百七十六條第一項之過失致人於死罪及同法第二百八十四條第一項之
      過失傷害罪，係針對行為人應注意、能注意、而不注意之過失行為予以非難，
      而八十八年四月二十一日增訂之同法第一百八十五條之四之肇事致人死傷逃逸
      罪，則以處罰肇事後逃逸之駕駛人為目的，俾促使駕駛人於肇事後能對被害人
      即時救護，以減少死傷，是該罪之成立祇以行為人有駕駛動力交通工具肇事，
      致人死傷而逃逸之事實為已足，至行為人之肇事有否過失，則非所問，二者之
      立法目的及犯罪構成要件截然不同，且駕駛人之肇事逃逸，係在其過失行為發
      生後，為規避責任，乃另行起意之另一行為，故行為人之過失犯行與其肇事致
      人死傷而逃逸之行為，應屬併罰關係；死傷逃逸罪之構成要件，較同法第二百
      九十四條第一項遺棄罪為寬，且前者之法定刑度係參考後者而定，立法目的似
      有意將駕駛動力交通工具肇事致人受傷而逃逸行為之處罰，以前者之規定取代
      後者之意，且就肇事致人死亡而逃逸者，亦依該罪科以刑責，俾促使駕駛人於
      肇事後能對被害人即時救護，以減少死傷。刑法第一百八十五條之四駕駛動力
      交通工具肇事，致人死傷而逃逸罪，只須有駕駛動力交通工具肇事致人死傷，
      未下車救護而逃逸之事實，罪即成立，不以肇事之發生須有過失責任為要件。
      刑法第一百八十五條之四之肇事致人死傷逃逸罪，乃為加強救護，減少被害人
      之死傷，促使駕駛人於肇事後能對被害人即時救護，是該罪之成立祇以行為人
      有駕駛動力交通工具肇事，致人死傷而逃逸之事實為已足，不以行為人之肇事
      有無過失，被害人是否因之成為無自救能力人為必要，最高法院八十八年度台
      上字第七三九六號、八十九年度台上字第七六二二號、九十年度台上字第六七
      八六號迭著有裁判闡釋甚明。
    ２本件被告既自承於前開時、地駕駛車牌號碼ＥＴ－七七九三號動力交通工具自
      用小貨車肇事致告訴人受傷，下車察看時發覺告訴人受傷、且見告訴人倒坐地
      面哀嚎、並未答覆其詢問，因尚須趕往他處收取廢棄物，乃未協助救護、逕自
      駕車離去，前已述及，揆諸上揭說明，被告既知悉事故發生及告訴人受傷之事
      實，自應擔負救護以降低死傷之責，其竟未協助救護告訴人即逕自駕車離去，
      其駕駛動力交通工具肇事致人受傷而逃逸，殆無疑義。
（三）本件事證已臻明確，被告犯行洵堪認定，應依法論科。
三、核被告所為，係犯刑法第一百八十五之四條駕駛動力交通工具肇事致人傷而逃逸
    罪。本院審酌被告自少年時起即有竊盜非行，後又有傷害、違反槍砲彈藥刀械管
    制條例、脫逃、飲用酒類不能安全駕駛動力交通工具而駕駛罪等多項前科，素行
    不良，有臺灣高等法院被告全國前案紀錄表可按，於駕駛執照吊扣期間仍駕駛動
    力交通工具，因一時貪便求快、疏未遵守道路交通安全規則因而肇事致告訴人受
    傷，肇事後旋即逃逸，置他人生命、身體、健康不顧，犯後坦承大部分犯行、非
    無悔意，九十年一月五日旋與告訴人達成和解，惟賠償金額其中新臺幣三萬元竟
    延宕二年餘始於九十二年四月十七日當庭給付告訴人、獲告訴人諒解，有和解協
    議書、審理筆錄可考，告訴人所受傷勢尚屬輕微等一切情狀，量處如主文所示之
    刑，以資懲儆。
乙、不受理部分
一、公訴意旨略以：被告甲○○為廢棄物清除公司司機，負責駕駛小貨車載運廢棄物
    ，為從事駕駛業務之人；八十九年間犯竊盜罪及飲用酒類不能安全駕駛動力交通
    工具而駕駛罪，分別經臺灣士林地方法院、臺灣板橋地方法院簡易庭判處有期徒
    刑六月、五月確定，應執行有期徒刑十月，自九十年五月十七日起至九十一年二
    月二十八日縮刑期滿執行完畢（尚不構成累犯），其小型車職業駕駛執照並因而
    自八十九年十一月九日起至九十年五月八日止經主管機關吊扣；八十九年十二月
    十六日晚間十一時許即被告之小型車職業駕駛執照吊扣期間，被告駕駛廢棄物清
    除公司所有、車牌號碼ＥＴ－七七九三號動力交通工具自用小貨車載運廢棄物，
    沿臺北市○○○路○段由東向西方向行駛，行經該路段與安東街交岔路口，擬右
    轉北向進入安東街之際，原應注意汽車行駛至交岔路口，四車道以上或同向二車
    道道路，欲右轉彎時，應距交岔路口三十公尺前換入外側車道或右轉車道，且轉
    彎車應讓直行車先行，而當時天雨、夜間有照明、視距良好、市區○○道路濕潤
    、無缺陷及障礙，依其智識、能力又無不能注意之情事，詎被告竟疏未注意同向
    在其所駕車輛右方外側車道擬直行通過該交岔路口之車輛，貿然右轉，適有王家
    誠騎乘車牌號碼ＡＮＶ－六四０號重型機車後載丙○○同向在被告所駕車輛右方
    外側車道直行，擬沿臺北市○○○路○段由東向西方向直行通過該交岔路口，見
    狀閃煞不及，王家誠所乘機車遂與被告所駕車輛發生碰撞，乙○○、丙○○因而
    人車倒地，丙○○受有右肘三×二公分擦傷、左膝一×一公分擦傷腫脹之傷勢，
    被告駕駛動力交通工具肇事致丙○○受傷後，雖曾下車察看而發覺駕車肇事致丙○○受傷，仍未協助救護，旋駕車逃逸，嗣經乙○○及旁人記下車號、車型、顏
    色並報警，始由員警循線查獲上情，（被告駕駛動力交通工具肇事致人受傷而逃
    逸部分，由本院另為有罪判決），經丙○○提出告訴，因認被告涉犯刑法第二百
    八十四條第二項前段之從事業務之人，因業務上過失傷害人罪嫌云云。
二、按告訴乃論之罪，告訴人於第一審辯論終結前，得撤回其告訴；告訴經撤回者，
    法院應諭知不受理之判決，刑事訴訟法第二百三十八條第一項、第三百零三條第
    三款定有明文。又從事業務之人，因業務上之過失傷害人者，處一年以下有期徒
    刑、拘役或一千元以下罰金；第二百七十七條第一項、第二百八十一條、第二百
    八十四條及第二百八十五條之罪，須告訴乃論，刑法第二百八十四條第二項前段
    、第二百八十七條前段亦有明定。
三、本件被告因業務上過失傷害人罪嫌，經被害人丙○○提出告訴，再經檢察官偵查
    起訴，前已述及，惟告訴人丙○○與被告業於九十年一月五日以新臺幣（下同）
    六五萬元達成和解，告訴人丙○○並於九十二年四月十七日領得賠償金額餘款三
    萬元後當庭撤回告訴，有和解書、審判筆錄可稽，揆諸上揭法條、說明，爰諭知
    不受理之判決。
據上論斷，應依刑事訴訟法第二百九十九條第一項前段、第三百零三條第三款，刑法
第一百八十五條之四，判決如主文。
本案經檢察官黃立維到庭執行職務。
中      華      民      國    九十二    年      四      月     三十     日
                              臺灣臺北地方法院交通法庭
                                      法  官  洪  文  慧
右正本證明與原本無異。
如不服本判決，應於判決送達後十日內向本院提出上訴狀(應抄附繕本)。告訴人
或被害人如對於本判決不服者，應具備理由請求檢察官上訴，其上訴期間之計算
係以檢察官收受判決正本之日期為準。
                                      書記官  江  虹  儀
中      華      民      國      九十二      年    五     月     一     日
附錄本案論罪科刑法條全文：
中華民國刑法第一百八十五條之四
駕駛動力交通工具肇事，致人死傷而逃逸者，處六月以上五年以下有期徒
刑。


司法院資訊處製作；財團法人民間司法改革基金會備份。
